臺灣高等法院臺南分院民事裁定　100年度家抗字第33號
抗　告　人　陳玟蘭
上列抗告人與相對人陳柏志間就離婚等事件，聲請訴訟救助，對
於中華民國100年10月31日臺灣嘉義地方法院100年度家救字第71
號裁定，提起抗告，本院裁定如下：
    主  文
抗告駁回。
抗告訴訟費用新台幣壹仟元由抗告人負擔。
    理  由
一、抗告意旨略以：伊現無工作及收入來源，又須獨力撫育二名
    幼兒，經濟負擔沈重困窘，伊名下之房屋土地，係伊之胞姐
    將不動產借名登記並借住予伊，並非伊實際所有之財產，況
    伊提起反訴之嘉義地院100年度婚字第283號離婚事件，非顯
    無勝訴之望，且伊向財團法人法律扶助基金會嘉義分會申請
    扶助，業經獲准扶助在案，應可認定伊已盡釋明其無資力支
    付訴訟費用之責。爰提起抗告，請廢棄原審裁定，准予訴訟
    救助等語。
二、按當事人無資力支出訴訟費用者，法院應依聲請，以裁定准
    予訴訟救助，無資力支出訴訟費用之事由，應釋明之，民事
    訴訟法第107條第1項前段及第109條第2項定有明文。又該條
    所謂無資力，係指窘於生活，且缺乏經濟信用者而言（最高
    法院43年台抗字第0152號判例參照）。次按聲請訴訟救助，
    依民事訴訟法第109條第2項、第284條之規定，應提出能即
    時調查之證據，以釋明請求救助之事由，是法院調查聲請人
    是否無資力支出訴訟費用，專就聲請人提出之證據為之，如
    聲請人並未提出證據，或依其提出之證據，未能信其無資力
    支出訴訟費用之主張為真實，即應將其聲請駁回，並無派員
    調查之必要（最高法院26年滬抗字第34號判例意旨參照）。
    另按經法扶基金會分會准予法律扶助之無資力者，其於訴訟
    程序中，向法院聲請訴訟救助時，應准予訴訟救助，但另有
    不符法律扶助事實之證明者，不在此限，法律扶助法第62
    條亦定有明文。是法院仍得就當事人資力是否符合民事訴訟
    法之訴訟救助要件進行審查，非絕對受法扶基金會審酌之拘
    束（最高法院97年度台抗字第91號裁定參照）。
三、經查：
（一）抗告人主張其目前無工作，且經法扶基金會嘉義分會准予
      扶助，已無資力繳納裁判費等語，固據其提出申請書、審
      查表、覆議審查表等為證（見本院卷第6至8頁）。惟經核
      閱原法院依職權調取之抗告人財產及薪資所得資料，抗告
      人名下除有99年度之股利憑單、薪資所得、獎金給予等合
      計新台幣（下同）1萬9,702元之所得外，另有房屋、土地
      各一筆及其他投資所得，財產總額合計達約131萬餘元，
      有「稅務電子閘門財產所得調件明細表」在卷可按（見原
      法院卷第4至6頁）。抗告人雖辯稱：伊名下之房屋土地，
      係伊之胞姐將不動產借名登記，並非伊實際所有之財產云
      云，惟並未提出確切證據以實其說，自尚難僅憑其陳述即
      採為有利之認定。
（二）查抗告人現住居在嘉義縣境，依財團法人法律扶助基金會
      受法律扶助者無資力認定標準第3條第1項第2款規定，抗
      告人須符合家庭每月可處分收入在3萬2千元以下，且全戶
      可處分資產在50萬元以下之條件時，始符合該標準第3條
      所謂無資力者。而抗告人可處分資產合計達約新台幣131
      萬餘元，顯已逾上開標準第3條所定全戶可處分資產50萬
      元之限制，是抗告人已非屬上揭標準所規定之無資力者；
      據此，難認本件抗告人有窘於生活，且缺乏經濟信用之情
      形，自無民事訴訟法第107條前段之適用。
（三）綜上，本件抗告人所為訴訟救助之聲請，於法未合，不能
      准許。
四、原法院以裁定駁回抗告人訴訟救助之聲請，於法並無不合；
    抗告人抗告意旨指摘原裁定不當，求予廢棄，為無理由，應
    予駁回。
五、據上論結，本件抗告為無理由，依民事訴訟法第495條之1第
    1項、第449條第1項、第95條、第78條，裁定如主文。
中    華    民    國   100    年    12    月    13    日
                  民事第四庭    審判長法  官  吳上康
                                      法  官  王浦傑
                                      法  官  蔡勝雄
上為正本係照原本作成。
本裁定除以適用法規顯有錯誤為理由外，不得再抗告。如提再抗
告，應於收受送達後10日內向本院提出再抗告狀（須附繕本），
並繳納再抗告費新台幣一千元。提起再抗告應委任律師或具有律
師資格之人之委任狀；委任有律師資格者，另應附具律師資格證
書及釋明委任人與受任人有民事訴訟法第466條之1第1項但書或
第2項所定關係之釋明文書影本。
中    華    民    國   100    年    12    月    14    日
                                      書記官  李梅菊
【附註】
民事訴訟法第495條之1第2項準用同法第466條之1第1、2項規定
：
(1)對於第二審判決上訴，上訴人應委任律師為訴訟代理人。但上
  訴人或其法定代理人具有律師資格者，不在此限。
(2)上訴人之配偶、三親等內之血親、二親等內之姻親，或上訴人
  為法人、中央或地方機關時，其所屬專任人員具有律師資格並
  經法院認為適當者，亦得為第三審訴訟代理人。
民事訴訟法第466條之2第1項：
  上訴人無資力委任訴訟代理人者，得依訴訟救助之規定，聲請
  第三審法院為之選任律師為其訴訟代理人。